臺灣高等法院刑事判決
110年度上訴字第3505號
上  訴  人
即  被  告  郭柏廷



選任辯護人  蕭萬龍律師
            洪崇遠律師
            陳義權律師（解除委任）
上列上訴人即被告因強盜等案件，不服臺灣桃園地方法院110年
度訴字第346號，中華民國110年10月8日第一審判決（起訴案號
：臺灣桃園地方檢察署109年度偵字第37461號、110年度偵字第2
237號），提起上訴，本院判決如下：
    主  文
原判決關於郭柏廷之量刑部分及沒收部分均撤銷。
前開撤銷部分，處有期徒刑陸年。扣案如附表一所示之物均沒收
；未扣案之犯罪所得新臺幣柒仟柒佰元及如附表二所示之物均追
徵其價額。
    理  由
一、審理範圍：
    本案在刑事訴訟法第348條於民國110年6月18日修正施行後
    ，於111年1月21日繫屬本院，應適用修正後之現行刑事訴訟
    法第348條規定判斷上訴範圍。原審判決後，檢察官並未對
    不另為無罪之諭知上訴，而被告郭柏廷、蕭聖涵、許淽馨均
    就所涉犯行部分之全部提起上訴，後兩人於本院審理期間撤
    回上訴，有撤回上訴聲請書2份可參（本院卷一第513頁、本
    院卷二第83頁），被告郭柏廷於本院審判時，坦承犯行並表
    明僅就量刑及沒收部分提起上訴、餘撤回，有該部分之撤回
    上訴聲請書可佐（本院卷二第85頁），是依現行刑事訴訟法
    第348條第3項規定及其修法理由，本院審理範圍自僅及於原
    判決關於郭柏廷之刑及沒收部分，其餘部分則不屬本院審判
    範圍，故就此量刑、沒收所依附之犯罪事實、證據、所犯法
    條等部分，均援用原審判決之記載（如附件）。
二、被告上訴意旨：
　　我承認犯罪，希望可以從輕量刑，另外，是許淽馨從告訴人
    蔡妍珺包包取出新臺幣7,700元，放到我手拿包，加上從我
    放在許芷馨那邊的手拿包拿2,000多元，湊1萬元交給蕭聖涵
    ，而從告訴人金融卡提款現金後，交給蕭聖涵和廖家霈包紅
    包去參加我姐姐的婚禮，從告訴人身上取得的飾品我都拿去
    變賣，得款給許淽馨，不應對我宣告沒收等語。
三、經查：
　㈠量刑部分：
　　⒈按科刑之判決書，應於理由內記載科刑時就刑法第57條規
      定事項所審酌之情形，為刑事訴訟法第310條第3款所明定
      。此項規定，依同法第364條，又為第二審所準用。被告
      於本院審理時，終能就所涉強盜等犯行全部坦承（本院卷
      一第78頁），因認被告此部分之犯後態度，確實與在原審
      時顯然不同，原審未及斟酌，容有未洽，被告以量刑為由
      提起上訴，認有理由，本院應就原審所處之刑予以撤銷改
      判。
　　⒉本院以行為人責任為基礎，審酌被告僅因工作關係與告訴
      人存有不快，即利用蕭聖涵載送告訴人下班返家之機會，
      與許淽馨共同以私行拘禁長達6日餘之方式報復，期間並
      毆打告訴人，強取告訴人財物，手段惡劣，復逼問告訴人
      郵局提款卡密碼，提領其內金額，所為漠視法治、未知尊
      重他人生命、身體及財產法益，對告訴人之身心及對社會
      治安亦造成重大危害，犯罪之惡性及所造成之損害均屬非
      輕，且以其與蕭聖涵、許淽馨之分工方式、涉案程度，因
      與告訴人請求賠償之金額認知有距，未能成立和解，彌補
      告訴人之損失，復考量其自陳受教育之程度、目前之身體
      健康情形，以及尚需扶養之人口，與家庭經濟生活狀況等
      一切情狀，量處如主文欄第二項所示之刑刑。
  ㈡沒收部分：　
　  ⒈扣案如附表一所示之物，均是被告所有供本案犯罪所用之
      工具，業經其供承在卷（110偵2237卷第23頁），應依刑
      法第38條第2項前段之規定宣告沒收。
　　⒉被告雖就犯罪所得部分以上開情詞置辯，惟蕭聖涵於本院
      審理時證稱：我沒有看到許淽馨從被害人身邊或任何地方
      拿出過財物，因為我之前有跟被告講我缺錢、要跟他借，
      我以為許淽馨這1萬元是要借給我的，被告和許芷馨也沒
      有跟我說這1萬元是怎麼來的；而包給被告姐姐婚禮的錢
      也是我自己出的（本院卷一第493頁；本院卷二第80、190
      至191頁）。證人廖家霈於偵訊時證稱：不知道被告等人
      有私行拘禁、強盜、傷害告訴人之犯行，是被告突然拿提
      款卡給我、告知密碼，要我領款等語（110偵2237卷第380
      至381頁）。而許淽馨於本院審理時陳稱：被告指使我從
      告訴人包包裡面拿1萬元給蕭聖涵等語（本院卷一第493頁
      ）。被告亦陳稱：我的手拿包裡有被害人的7,700元與我
      的錢，我不清楚蕭聖涵是否知道許淽馨從我手拿包裡拿出
      來交給她的1萬元內含有被害人的7,700元，且從告訴人提
      款卡提款之事蕭聖涵也確實不知，廖家霈也不知道提款卡
      之來源等語（本院卷二第80至81頁、110偵2237卷第330頁
      ）。是勾稽上開人等所述，難認廖家霈與蕭聖涵有明知為
      被告違法行為取得之財物，仍從被告處收受之情形，自無
      刑法第38條之1第1項向第三人沒收犯罪所得規定之適用。
　　⒊另被告於警詢中即坦稱其自告訴人身上取得如附表二所示
      之金飾（另取得手錶1支部分，已經告訴人領回，業據告
      訴人陳述在卷<原審訴字卷二第46頁>，並有贓物認領保管
      單可佐<110偵2237卷第77頁>），已經其拿到新北市三重
      區某銀樓變賣得款約35,000元花用完畢等語（110偵2237
      卷第22頁），迄至警詢、原審審理時，均未言及變賣金飾
      所得交予他人，而許淽馨於本案始終否認知悉被告強盜告
      訴人財物一節（110偵2237卷第29至30、258頁；原審訴字
      卷一第341頁），是此部分並無證據證明被告確實有將變
      賣金飾所得之財物交付許淽馨花用。
　　⒋綜上，本案被告之犯罪所得，包含現金7,700元、8,305元
      以及如附表二所示之物，均應認屬被告所有，依法應予宣
      告沒收。然就其中8,305元部分，乃被告與許淽馨共犯刑
      法339條之2第1項之罪所得，且無證據證明各人分得若干
      ，應認屬於彼等共同取得、共同所有，而許淽馨已在本院
      審理時，就其所涉犯行與告訴人達成和解，賠償告訴人30
      萬元完畢，有刑事陳述意見狀、和解書、本院公務電話紀
      錄可參（本院卷一第445、447、449頁），上開和解賠償
      金額顯然大於此部分應沒收之金額8,305元，此雖非刑法
      第38條之1第5項規定文義所指犯罪所得已實際合法「發還
      」被害人者，然參酌該規定旨在保障被害人因犯罪所生之
      求償權，既已由共犯許淽馨賠付，告訴人此部分求償權已
      獲滿足，若再對被告宣告沒收、追徵，將有過苛之虞，是
      依刑法第38條之2第2項之規定，就8,305元之部分不予宣
      告沒收或追徵。
　　⒌另因前開犯罪所得7,700元屬於現金、附表二所示之物亦經
      被告陳稱變賣得款，顯然均與被告本身固有金錢混同，性
      質上已無從就原始犯罪所得為沒收，覆核無同法第38條之
      2第2項所列舉過苛條款之情形，應依同法第38條之1第1項
      前段、第3項規定，均逕行追徵其價額。
　　⒍至於被告聲請傳喚許淽馨欲確認本案沒收範圍，以及傳喚
      施凱婕並勘驗被告與許淽馨之扣案行動電話內儲存之錄音
      檔，欲證明被告係因與告訴人有工作衝突，行為失當始涉
      犯本案，並非無端為之等語（本院卷第182、201、203頁
      ），然許淽馨表示其為被告之配偶，依刑事訴訟法第180
      條第1項第1款規定行使拒絕證言權，有刑事陳報狀檢附許
      淽馨之戶籍謄本影本與國民身分證影本可佐（本院卷二第
      119至123頁），是依法許淽馨可拒絕出庭作證。另被告因
      工作關係而與告訴人不快始為本案犯行，已為原審認定確
      定（原審判決第2頁第3至4行），檢察官對此亦未爭執，
      本院並於量刑時斟酌此情，已如前述，從而就此部分別無
      再予調查之必要，附此敘明。
　　⒎綜上，被告所提不予沒收之理由，雖然不可採信，惟原審
      此部分既有如上之違誤，自應由本院撤銷改判。
據上論斷，應刑事訴訟法第369條第1項前段、第364條、第299條
第1項前段，判決如主文。
本案經檢察官陳建宇、詹佳佩提起公訴，檢察官侯千姬到庭執行
職務。
中　　華　　民　　國　　111 　年　　6 　　月　　29　　日
                  刑事第十三庭  審判長法　官  洪于智
                                      法　官  黃惠敏
                                      法　官　黃玉婷　　
以上正本證明與原本無異。
如不服本判決，應於收受送達後20日內向本院提出上訴書狀，其
未敘述上訴之理由者並得於提起上訴後20日內向本院補提理由書
（均須按他造當事人之人數附繕本）「切勿逕送上級法院」。
                                      書記官  傅國軒
中　　華　　民　　國　　111 　年　　6 　　月　　30　　日
附錄：本案論罪科刑法條全文
◎中華民國刑法第302條
私行拘禁或以其他非法方法，剝奪人之行動自由者，處5年以下
有期徒刑、拘役或9千元以下罰金。
因而致人於死者，處無期徒刑或7年以上有期徒刑；致重傷者，
處3年以上10年以下有期徒刑。
第1項之未遂犯罰之。
◎中華民國刑法第328條
意圖為自己或第三人不法之所有，以強暴、脅迫、藥劑、催眠術
或他法，至使不能抗拒，而取他人之物或使其交付者，為強盜罪
，處5年以上有期徒刑。
以前項方法得財產上不法之利益或使第三人得之者，亦同。
犯強盜罪因而致人於死者，處死刑、無期徒刑或10年以上有期徒
刑；致重傷者，處無期徒刑或7年以上有期徒刑。
第1項及第2項之未遂犯罰之。
預備犯強盜罪者，處1年以下有期徒刑、拘役或9千元以下罰金。
◎刑法第339條之2
意圖為自己或第三人不法之所有，以不正方法由自動付款設備取
得他人之物者，處3 年以下有期徒刑、拘役或30萬元以下罰金。
以前項方法得財產上不法之利益或使第三人得之者，亦同。
前二項之未遂犯罰之。

附表一：犯罪工具
編號 物品名稱 數量 備  註 1 鐵鍊 1條  2 手銬 1副  3 鎖頭及鑰匙 1組  

附表二：除手錶1支外，郭柏廷強盜取得之物品
編號 物品名稱 數量 備  註 1 金戒指 1只  2 金項鍊 1條  3 鎖頭及鑰匙 1條  4 腳鍊 1條  5 項鍊 1條  6 尾戒 2只